臺灣高等法院臺中分院刑事判決　　　 100年度上訴字第2502號
上　訴　人
即　被　告　林煥松
上列上訴人即被告因毒品危害防制條例案件，不服臺灣苗栗地方
法院100年度訴字第588號中華民國100年11月2日第一審判決（起
訴案號：臺灣苗栗地方法院檢察署100年度毒偵字第398、927號
），提起上訴，本院判決如下：
    主    文
上訴駁回。
    犯罪事實
一、林煥松於民國96間，曾因施用第二級毒品安非他命案件，經
    臺灣苗栗地方法院以96年度毒聲字第5號裁定送觀察、勒戒
    結果，認無繼續施用毒品之傾向，而於96年3月23日執行完
    畢釋放，並經臺灣苗栗地方法院檢察署檢察官於96年3月28
    日以95年度毒偵字第1449號不起訴處分確定。猶不知悔改，
    復基於施用第一級毒品之犯意，於100年3月3日11時32分採
    尿起回溯96小時內某時，在不詳處所，以不詳方式，施用第
    一級毒品海洛因一次。另基於施用第二級毒品之犯意，於10
    0年6月22日9時49分採尿起回溯96小時內某時，在不詳處所
    ，以不詳方式，施用第二級毒品甲基安非他命一次。嗣因林
    煥松先後於100年3月3日11時32分許及同年6月22日9時49分
    許，至臺灣苗栗地方法院檢察署觀護人室執行保護管束，並
    均接受採尿送驗後，結果分別呈現嗎啡、甲基安非他命陽性
    反應，始查悉上情。
二、案經臺灣苗栗地方法院檢察署檢察官自動檢舉偵查起訴。
    理    由
一、證據能力部分：除法律另有規定外，實施刑事訴訟程序之公
    務員因違背法定程序取得之證據，其有無證據能力之認定，
    應審酌人權保障及公共利益之均衡維護，刑事訴訟法第158
    條之4定有明文。本案所引用之非供述證據，並無證據證明
    係實施刑事訴訟程序之公務員違背法定程序所取得，且經本
    院於審理中提示並告以要旨而為調查時，檢察官及被告均未
    表示無證據能力，自應認均具有證據能力。
二、認定犯罪事實之證據及理由：
(一)、訊據被告林煥松，矢口否認有何施用第一級或第二級毒品之
    行為，於偵訊及原審辯稱：伊於100年3月3日採尿當日或前
    一、二天，因感冒、咳嗽、頭痛，自行前往藥房購買成藥服
    用，並於100年3月3日凌晨有去過臺中市○○路藍月PUB，現
    場可能有人施用海洛因，又100年6月22日採尿前一日傍晚，
    伊在豐原某KTV施用他人提供之K他命捲煙云云。另提起本件
    上訴略謂：是否因伊混吃多種感冒藥物，產生化學變化，致
    尿液中呈現嗎啡、甲基安非他命等代謝物，況伊每次都知道
    何時要向觀護人報到，就算要施用毒品，也會錯開時間，且
    伊既然有施用多種感冒藥及K他命，則尿液中亦應含有該些
    感冒藥及K他命成分，若未含有該些成分，顯是檢驗過程中
    不慎與他人尿液相混合，或有其他疏失等語。
(二)、經查，被告於100年3月3日11時32分為臺灣苗栗地方法院
    檢察署觀護人採集尿液，經送請中山醫學大學附設醫院檢驗
    科藥物檢測中心以免疫學分析法初步檢驗，再以氣相層析質
    譜分析法確認檢驗，呈可待因及嗎啡陽性反應，檢驗結果數
    值分別為13902ng/mL及1638ng/mL，均超過閾值濃度300ng/m
    L甚多，此有臺灣苗栗地方法院檢察署施用毒品犯受保護管
    束人尿液檢體監管紀錄表第三聯及第一聯、中山醫學大學附
    設醫院檢驗科藥物檢測中心尿液檢驗報告等在卷可稽（參第
    398號毒偵卷第9至11頁）。被告於100年6月22日9時49分
    為臺灣苗栗地方法院檢察署觀護人採集尿液，經送請中山醫
    學大學附設醫院檢驗科藥物檢測中心以免疫學分析法初步檢
    驗，再以氣相層析質譜分析法確認檢驗，呈安非他命及甲基
    安非他命陽性反應，檢驗結果數值分別為3024ng/mL及38682
    ng/mL，均超過閾值濃度500ng/mL甚多，此有臺灣苗栗地方
    法院檢察署施用毒品犯受保護管束人尿液檢體監管紀錄表第
    三聯及第一聯、中山醫學大學附設醫院檢驗科藥物檢測中心
    尿液檢驗報告等在卷可佐（參第927號毒偵卷第9-11頁）。
    而按氣相層析質譜儀係目前最常採用以測試嫌疑人有無施用
    毒品之確認方法，蓋在良好的操作條件下，以氣相層析質譜
    儀作藥物及其代謝產物之定性及定量分析，將可排除偽陽性
    之可能，幾乎不會有偽陽性反應產生（參行政院國軍退除役
    官兵輔導委員會臺北榮民總醫院83年4月7日北總內字第03
    059號函）；又按常人如未施用毒品，其尿水中當無呈毒品
    藥物陽性反應，倘有施用者，約百分之70於24小時內自尿中
    排出，約百分之90於96小時自尿中排出，故推算施用時間距
    採尿時間最長可能不會超過四日（參行政院衛生署藥物食品
    檢驗局81年2月8日藥檢壹字第001156號函）。茲被告先後
    於100年3月3日11時32分、100年6月22日9時49分所採集之尿
    液，經以氣相層析質譜分析法檢驗結果，既分別呈嗎啡、甲
    基安非他命陽性反應，自足認被告於採尿時往前回溯96小時
    內之某時，確有施用第一級毒品海洛因、第二級毒品甲基安
    非他命之事實。
(三)、次查：
  1.被告於100年3月30日在偵訊中陳稱：「採尿當天我在家有吃
    感冒藥，藥是到三義聯合藥局購買的，因為在那期間我都感
    冒，所以我去買成藥，是吃斯斯感冒膠囊，我下次到庭會帶
    藥物來。」等語（參第398號毒偵卷第20頁筆錄），於100年
    4月8日在偵訊中陳稱：「我今日提出藥品鼻福仿單，這就是
    我在採尿前到三義聯合藥局所服藥物，當日我服用四種不同
    感冒藥錠，我只記得其中一種是斯斯感冒膠囊，我今日提出
    是其中一種。」（參第398號毒偵卷第23頁筆錄），於100年
    6月27日在偵訊中陳稱：「我提出六張成藥仿單，華興製藥
    百嗽龍膠囊、華興製藥咳舒坦錠、中國化學製藥安蒙西林膠
    囊、永信藥品伯樂止痛錠、永信藥品雙賜膠囊、永信藥品鼻
    福錠。這些都是我100年3月3日採尿當日或前一、二天所服
    用的藥物，我都是向三義鄉聯合藥局買的。」等語（參第39
    8號毒偵卷第32頁筆錄）。惟被告到底有無購買該六種成
    藥並服用，迄無任何證據可資證明，被告剛開始說其是服
    用四種藥物，其中一種是斯斯感冒膠囊，後來卻變成服用六
    種藥物，且該六種藥物中也沒斯斯感冒膠囊，前後所述不一
    ，被告謂其一次服用這麼多種成藥，已屬可疑，且果真如
    此，其病情勢必不輕，卻不至醫療診所就醫，亦有違常情，
    該六種成藥仿單經檢察官送請法務部法醫研究所釋明其成
    分、效用、服用後尿液代謝反應究否會呈現嗎啡、可待因陽
    性反應等項，法務部法醫研究所以100年7月11日法醫毒字第
    1000003833號函覆記載：「該等藥物主要成分均不含鴉片成
    分，若經人體服用代謝作用後，其尿液以氣相層析質譜分析
    法檢驗，應不會有嗎啡或可待因陽性反應」等字（參第398
    號毒偵卷第41頁），亦即被告縱有服用該六種成藥，其尿液
    中亦不會有嗎啡或可待因陽性反應。另被告於偵訊中供稱：
    「我在100年3月3日凌晨有到臺中市○○路藍月PUB，當場沒
    有感覺吸到他人吐出之海洛因二手煙霧，也沒有接觸其他可
    能接觸海洛因之場所。」等語（參第398號毒偵卷第20頁）
    ，足見被告亦無誤吸他人海洛因二手煙霧致使其尿液呈可待
    因及嗎啡陽性反應之情形。
  2.被告於100年3月3日11時32分、100年6月22日9時49分兩次為
    臺灣苗栗地方法院檢察署觀護人採集尿液送檢驗，其囑託檢
    驗之項目均僅為安非他命類藥物及鴉片類藥物兩種，並不包
    括K他命或其他類藥物，此有臺灣苗栗地方法院檢察署施用
    毒品犯受保護管束人尿液檢體監管紀錄表第三聯及第一聯在
    卷可考（參第398號毒偵卷第9-10頁、第927號毒偵卷第9-10
    頁）。是以本件中山醫學大學附設醫院檢驗科藥物檢測中心
    所出具之尿液檢驗報告中，未載明兩次尿液中有無含K他命
    或其他藥物成分，乃屬正常，況被告是否確有於100年6月22
    日採尿前一日傍晚，在豐原某KTV施用他人提供之K他命捲煙
    ，並無證據可資證明，故非能以該尿液檢驗報告中未含K 他
    命成分或前揭感冒藥成分，即謂檢驗尿液有問題，或檢驗過
    程有疏失。
  3.綜上，本院認被告前揭所辯，僅係卸責之詞，不足採信。
(四)、被告於96間，曾因施用第二級毒品安非他命案件，經臺灣苗
    栗地方法院以96年度毒聲字第5號裁定送觀察、勒戒結果，
    認無繼續施用毒品之傾向，而於96年3月23日執行完畢釋放
    ，並經臺灣苗栗地方法院檢察署檢察官於96年3月月28日以9
    5年度毒偵字第1449號不起訴處分確定乙情，有前揭觀察、
    勒戒裁定、檢察官不起訴處分書及臺灣高等法院被告前案紀
    錄表在卷可證（參原審卷第30-32頁）。被告於前揭觀察、
    勒戒執行完畢後，5年內再犯本件施用第一級及第二級毒品
    之行為，依毒品危害防制條例第23條第2項之規定，自應予
    以追訴科罰。
(五)、綜上，本件被告於受觀察、勒戒執行完畢釋放後，5年內再
    犯本件毒品危害防制條例第10第1項、第2項之罪，事證均已
    臻明確，犯行均堪認定。
三、論罪科刑部分：
(一)、核被告所為，係分別犯毒品危害防制條例第10條第1項之施
    用第一級毒品罪及第2項之施用第二級毒品罪。又被告因
    施用第一級毒品而持有海洛因之低度行為，及因施用第二級
    毒品而持有甲基非他命之低度行為，各為高度之施用行為所
    吸收，均不另論罪。被告所犯二罪，係犯意各別，行為互
    異，應予分論併罰。
(二)、原審適用前揭法律規定，就施用第一級毒品部分量處有期徒
    刑1年，就施用第二級毒品部分量處有期徒刑7月，並定應執
    行刑為有期徒刑1年6月，其認事用法並無違誤，量刑亦屬妥
    適。被告仍執前詞提起上訴，否認犯罪，為無理由，應予駁
    回。
據上論斷，應依刑事訴訟法第368條，判決如主文。
本案經檢察官林蓉蓉到庭執行職務。
中    華    民    國   100    年    12    月    29    日
            刑事第七庭    審判長法  官  林  榮  龍
                                法  官  王  義  閔
                                法  官  李  秋  娟
以上正本證明與原本無異。
對施用第一級毒品部分，如不服本判決應於收受送達後十日內向
本院提出上訴書狀，其未敘述上訴之理由者，並得於提起上訴後
十日內向本院補提理由書（均須按他造當事人之人數附繕本）「
切勿逕送上級法院」。施用第二級毒品部分，不得上訴。
                                書記官  詹  錫  朋
中    華    民    國   100    年    12    月    29    日
附錄論罪科刑法條：
毒品危害防制條例第10條
施用第一級毒品者，處6月以上5年以下有期徒刑。
施用第二級毒品者，處3年以下有期徒刑。